【裁判字號】    98,訴,1522
【裁判日期】    981103
【裁判案由】    違反銀行法等
【裁判全文】
臺灣臺南地方法院刑事判決              98年度訴字第1522號
公  訴  人  臺灣高雄地方法院檢察署檢察官
被      告  丙○○
            癸○○
                    號
            辛○○
            乙○○
上列被告因違反銀行法等案件，經檢察官就本院九十五年度重訴
字第一六號案件追加起訴（九十七年度偵續字第二五八號），本
院判決如下：
    主  文
本件公訴不受理。
    理  由
一、本件追加起訴意旨詳如附件追加起訴書所載。
二、按於第一審辯論終結前，得就與本案相牽連之犯罪或本罪之
    誣告罪，追加起訴，刑事訴訟法第二百六十五條第一項固定
    有明文。惟追加起訴限於在第一審辯論終結以前始得為之，
    違反此項規定而追加起訴者，顯屬不合，此有最高法院二十
    六年渝上字第一０五七號判例意旨可資參照。又起訴之程序
    違背規定者，應諭知不受理之判決，並得不經言詞辯論為之
    ，刑事訴訟法第三百零三條第一款及第三百零七條亦已分別
    明訂。
三、經查，公訴人係以上揭追加起訴之犯罪事實，與臺灣臺南地
    方法院檢察署檢察官九十五年度偵字第四六八九號、第四九
    九六號、第五三二六號、第九五一三號、第九九三四號被告
    陳育珅等違反銀行法等案件（本院受理案號：九十五年度重
    訴字第一六號）具有相牽連關係而追加起訴。惟本院九十五
    年度重訴字第一六號被告陳育珅等違反銀行法等案件，業經
    辯論終結，並已於九十七年十二月三十一日判決在案，此有
    上開刑事判決一份附卷可稽。則公訴人遲至九十八年十月十
    五日始向本院為本件追加起訴，此有本院收文戳章在卷可憑
    ，是其起訴之程序即屬違背規定，揆諸前揭法條及判例意旨
    ，爰不經言詞辯論，逕為不受理判決之諭知。
四、據上論斷，應依刑事訴訟法第三百零三條第一款、第三百零
    七條，判決如主文。
中    華    民    國    98    年    11    月     3    日
                  刑事第三庭  審判長  法  官  鄭文祺
                                      法  官  陳振謙
                                      法  官  劉秀君
以上正本證明與原本無異。
如不服本判決應於收受本判決後10日內向本院提出上訴書狀，並
應敘述具體理由。其未敘述上訴理由者，應於上訴期間屆滿後20
日內向本院補提理由書狀（均須按他造當事人之人數附繕本）「
切勿逕送上級法院」。
                                      書記官  曾盈靜
中    華    民    國    98    年    11    月    4     日
附件：
臺灣高雄地方法院檢察署檢察官追加起訴書
                                     97年度偵續字第258號
    被      告  丙○○  男  49歲（民國○○年○ 月○○日生）
                        住臺東縣臺東市○○路○段166巷14號
                        國民身分證統一編號：Ｚ000000000號
                癸○○  男  38歲（民國○○年○ 月○○日生）
                        住臺東縣臺東市○○○路○段145巷5
                        弄27號
                        國民身分證統一編號：Ｚ000000000號
                辛○○  女  36歲（民國○○年○ 月○○日生）
                        住臺東縣臺東市○○路109巷11號
                        國民身分證統一編號：Ｚ000000000號
                乙○○  女  28歲（民國○○年○ 月○○日生）
                        住臺東縣臺東市○○○路○段145巷5
                        弄27號
                        國民身分證統一編號：Ｚ000000000號
上列被告因詐欺等案件，與臺灣臺南地方法院檢察署檢察官前以
95年度偵字第4689、4996、5326、9513、9934號提起公訴之案件
，具有相牽連關係，業經偵查終結，認應該追加起訴，茲將犯罪
事實及證據並所犯法條分敘如下：
        犯罪事實
一、丙○○、癸○○、辛○○分別係許金葉（業經臺灣臺南地方
    法院檢察署提起公訴）之胞弟、子、女，乙○○係癸○○之
    女友，許金葉係陳育珅（業經臺灣臺南地方法院檢察署提起
    公訴）所組「聖保威廉投資顧問公司」旗下「豐朝投資顧問
    股份有限公司」（下稱豐朝公司）台東總公司之實際負責人
    ，丙○○係執行幹部，辛○○、乙○○均係會計。丙○○、
    癸○○、辛○○、乙○○與許金葉、陳育珅、沈子渝（業經
    臺灣臺南地方法院檢察署提起公訴）共同基於意圖為自己不
    法所有之概括犯意聯絡，以類似老鼠會傳銷之組織架構，以
    投顧公司為名，大量吸收業務員四處招攬投資人，依階級高
    低分為顧問、主首、業務員等各級幹部，並以分層負責方式
    進行吸金。渠等吸金方式，乃向投資大眾誆稱保證每檔股票
    均能以低於市場甚低之價格買進，且每檔股票均能獲利等虛
    偽不實方法，為其宣傳手法。吸金過程中，許金葉、丙○○
    並自民國93年5 月起，在豐朝公司臺東總公司、高雄星辰飯
    店、高雄漢來大飯店或高雄市東帝士85大樓等地舉辦集團之
    「全省遠征說明會」，提供誇大不實的投資報告書、營運計
    畫書及證戰系統企畫書，向庚○○、甲○○（原名吳俊霆）
    、壬○○、丁○○、己○○（原名馮佳慧）、戊○○等人及
    不特定人鼓吹投資買賣股票吸取資金，致庚○○等人陷於錯
    誤，庚○○於94年1 月17日至94年8 月15日匯款至癸○○所
    有之合作金庫銀行台東分行0000000000000 號帳戶及辛○○
    所有之台東市○○路郵局00000000000000號帳戶共998,105
    元，並繳付現金162,000 元給乙○○，甲○○於94年1 月21
    日至94年6 月29日匯款至癸○○、辛○○上開帳戶共2,048,
    725 元，壬○○於94年3 月15日至94年5 月19日匯款至癸○○上開帳戶共1,961,550 元，丁○○於94年6 月17日至94年
    7 月25日匯款至辛○○上開帳戶共576,100 元，己○○於94
    年3 月22日至94年7 月29日匯款至癸○○、辛○○上開帳戶
    共1,84 4,750元，戊○○於94年4月25日至94年7月20日匯款
    至辛○○上開帳戶共173,230 元。辛○○、乙○○亦定期與
    豐朝公司台北分公司之負責人沈子渝聯繫，依沈子渝指示將
    投資人所匯款項匯到沈子渝指定之帳戶，並向許金葉報告，
    將資金上繳集團首腦陳育珅。嗣因陳育珅違法吸金案爆發後
    ，庚○○、甲○○、壬○○、丁○○、己○○、戊○○等人
    始悉上情。
二、案經庚○○、甲○○、壬○○、丁○○、己○○、戊○○告
    訴偵辦。
        證據並所犯法條
一、證據清單及待證事實：
    ┌──┬──────────┬─────────────┐
    │編號│證據名稱            │待證事實                  │
    ├──┼──────────┼─────────────┤
    │ 一 │被告丙○○於偵查中之│1.坦承曾在高雄市東帝士85大│
    │    │供述                │  樓舉辦之說明會中上台演說│
    │    │                    │  ，向不特定投資人分享獲利│
    │    │                    │  經驗之事實。            │
    │    │                    │2.坦承豐朝台東分公司「決議│
    │    │                    │  文」中之執行欄係由其簽名│
    │    │                    │  之事實。                │
    ├──┼──────────┼─────────────┤
    │ 二 │被告癸○○於偵查中之│坦承提供名下所有之合作金庫│
    │    │供述                │銀行台東分行第000000000000│
    │    │                    │3號帳戶供不特定投資人匯款 │
    │    │                    │用。                      │
    ├──┼──────────┼─────────────┤
    │ 三 │被告辛○○於偵查中之│1.坦承提供名下所有之台東市│
    │    │供述                │  大同路郵局第000000000000│
    │    │                    │  59號帳戶供不特定投資人匯│
    │    │                    │  款用。                  │
    │    │                    │2.坦承在豐朝公司台東分公司│
    │    │                    │  幫忙整理帳目，且回答投資│
    │    │                    │  人投資之相關問題。      │
    │    │                    │3.坦承將投資人資金匯入情形│
    │    │                    │  告知許金葉及豐朝公司台北│
    │    │                    │  分公司沈子渝，並依沈子渝│
    │    │                    │  指示，將投資人所匯款項匯│
    │    │                    │  到指定之帳戶內。        │
    ├──┼──────────┼─────────────┤
    │ 四 │被告乙○○於偵查中之│1.坦承協助許金葉處理豐朝公│
    │    │供述                │  司帳戶匯款等工作。      │
    │    │                    │2.證明被告辛○○在在豐朝公│
    │    │                    │  司擔任會計工作。        │
    ├──┼──────────┼─────────────┤
    │ 五 │告訴人庚○○於偵查中│1.許金葉成立松柏推展協會吸│
    │    │之指訴              │  收不特定人入會，93年間以│
    │    │                    │  豐朝公司名義辦理說明會，│
    │    │                    │  遊說投資人轉投資，說明會│
    │    │                    │  主要由許金葉、丙○○說明│
    │    │                    │  。                      │
    │    │                    │2.被告丙○○、癸○○、賴癸│
    │    │                    │  如、乙○○4人均在說明會 │
    │    │                    │  現場，乙○○係松柏推展協│
    │    │                    │  會會計，辛○○係豐朝公司│
    │    │                    │  會計。                  │
    │    │                    │3.有繳交現金予被告乙○○，│
    │    │                    │  亦有匯款至被告癸○○、賴│
    │    │                    │  癸如之上開帳戶內。      │
    ├──┼──────────┼─────────────┤
    │ 六 │告訴人壬○○於偵查中│1.參加豐朝公司舉之說明會，│
    │    │之指訴              │  且被告丙○○、癸○○、賴│
    │    │                    │  癸如、乙○○4人均在說明 │
    │    │                    │  會現場，乙○○係松柏推展│
    │    │                    │  協會會計，辛○○係豐朝公│
    │    │                    │  司會計。                │
    │    │                    │2.有匯款至被告癸○○之上開│
    │    │                    │  帳戶內。                │
    ├──┼──────────┼─────────────┤
    │ 七 │告訴人甲○○及證人郭│1.許金葉成立松柏推展協會吸│
    │    │幸子於偵查中之指訴  │  收不特定人入會，嗣後鼓吹│
    │    │                    │  會轉投資陳育珅集團，並保│
    │    │                    │  證獲利。                │
    │    │                    │2.被告丙○○、癸○○、賴癸│
    │    │                    │  如、乙○○均會出現在說明│
    │    │                    │  會現場，且被告丙○○有上│
    │    │                    │  台說明，並保證獲利3%至5%│
    │    │                    │。                        │
    ├──┼──────────┼─────────────┤
    │ 八 │告訴人丁○○、己○○│1.曾參加豐朝公司舉辦之說明│
    │    │、戊○○及證人王淑蓁│  會，且被告丙○○有上台說│
    │    │、孫花於偵查中之指訴│  明，並保證獲利。        │
    │    │                    │2.有匯款至被告癸○○、賴癸│
    │    │                    │  如上開帳戶之事實。      │
    ├──┼──────────┼─────────────┤
    │ 九 │證人侯絲眉、陳珮蛉、│1.證明丙○○於說明會中上台│
    │    │許博翔、林秋蓮、陳純│  說明如何操作股票的手法。│
    │    │嵐、吳睿騰於偵查中之│2.指認豐朝公司集會及幹部會│
    │    │證述                │  議照片中的人有許金葉、許│
    │    │                    │  崇敏。                  │
    │    │                    │3.被告辛○○、乙○○是豐朝│
    │    │                    │  公司之會計，亦有匯款到賴│
    │    │                    │  震文、辛○○之帳戶。    │
    ├──┼──────────┼─────────────┤
    │ 十 │告訴人庚○○、壬○○│告訴人匯款至被告癸○○、賴│
    │    │、甲○○、丁○○、馮│癸如上開帳戶內之事實。    │
    │    │芷芳、戊○○匯款明細│                          │
    │    │及相關憑證          │                          │
    ├──┼──────────┼─────────────┤
    │十一│豐朝台東分公司3月31 │被告丙○○係豐朝公司執行幹│
    │    │日決議文、工作指令  │部並於決議文、工作指令上簽│
    │    │                    │名之事實。                │
    ├──┼──────────┼─────────────┤
    │十二│被告許豐敏、乙○○任│佐證上開犯罪事實。        │
    │    │職豐公司之名片      │                          │
    ├──┼──────────┼─────────────┤
    │十三│豐朝公司93年5月在高 │被告丙○○於豐朝公司93年5 │
    │    │雄市東帝士85大樓舉辦│月在高雄市東帝士85大樓內舉│
    │    │說明會之錄音譯文    │辦之說明會中發表言論及鼓吹│
    │    │                    │投資人投資之事實。        │
    └──┴──────────┴─────────────┘
二、核被告丙○○、癸○○、辛○○、乙○○所為，均係犯97年
    12月30日修正前銀行法第125 條第1 項之罪及修正前刑法第
    339 條第1 項之詐欺罪嫌，被告4 人與許金葉、陳育珅、沈
    子渝間，就上開犯罪事實具有犯意聯絡及行為分擔，請論以
    共同正犯。渠等多次違反銀行法及詐欺取財行為，為連續犯
    ，請依修正前刑法第56條之規定加重其刑。另渠等所犯各罪
    間，有方法、結果之牽連關係，為牽連犯，請依修正前刑法
    第55條牽連犯規定，從一重之銀行法第125 條第1 項之罪處
    斷。
三、追加起訴理由：按數人共犯一罪者為相牽連之案件，且第一
    審言詞辯論終結前，得就與本案相牽連之犯罪追加起訴，刑
    事訴訟法第7 條第2 款、第265 條第1 項分別定有明文。查
    陳育坤等人前因違反銀行法案件，業經臺灣臺南地方法院檢
    察署另案以95年度偵字第4689、4996、5326、9513、9934號
    提起公訴，現由臺灣臺南地方法院審理中，有該案起訴書、
    本署刑案資料查註紀錄表在卷可稽，本件被告丙○○、癸○○、辛○○、乙○○所涉違反銀行法、詐欺案件與上開已起
    訴之被告陳育坤等人違反銀行法等案件，有數人共犯一罪之
    相牽連關係，爰依刑事訴訟法第265 條第1 項追加起訴。
四、依刑事訴訟法第265 條第1 項追加起訴。
    此  致
臺灣臺南地方法院
中    華    民    國    98    年    9     月    29    日
                           檢  察  官    林  永  富
上正本證明與原本無異
中    華    民    國    98    年    10    月    5     日
                           書  記  官
所犯法條：
   銀行法第125條第1項
   違反第29條第1項規定者，處3年以上10年以下有期徒刑，得併科
   新臺幣1千萬元以上2億元以下罰金。其犯罪所得達新臺幣1億元
   以上者，處7年以上有期徒刑，得併科新臺幣2500萬元以上5億元
   以下罰金。
   中華民國刑法第339條第1項
   意圖為自己或第三人不法之所有，以詐術使人將本人或第三人之
   物交付者，處5年以下有期徒刑、拘役或科或併科1千元以下罰金
   。


司法院資訊處製作；財團法人民間司法改革基金會備份。
